臺灣高等法院臺南分院刑事判決
上　訴　人　臺灣嘉義地方法院檢察署檢察官
被　　　告　戊○○
選任辯護人　吳健安　律師
被　　　告　甲○○
上　一　人
指定辯護人　本院公設辯護人　乙 ○ ○
上列上訴人因被告偽造有價證券等案件，不服臺灣嘉義地方法院
89年度訴字第511號中華民國90年7月27日第一審判決（起訴案號
：臺灣嘉義地方法院檢察署89年度偵字第74號、第326號），提
起上訴，判決後，經最高法院第一次發回更審，本院判決如下：
    主  文
上訴駁回。
    理  由
一、本件公訴意旨略以：同案被告姚珠枝（業經本院前審九十年
    度上訴字第一三二八號以其共同連續意圖供行使之用，而偽
    造有價證券罪，判處有期徒刑參年陸月，未據提起上訴而確
    定）原係嘉義市○○路○段二十一號福豐汽車公司（下簡稱
    褔豐公司）業務員。緣被告戊○○、甲○○因欲購買自小客
    車，乃先後於民國（下同）八十七年二月十三日、同年四月
    一日，透過姚珠枝之介紹，分別與汽車貸款公司即東逸企業
    股份有限公司（下稱東逸公司，其中戊○○部分，事後轉讓
    債權予奇異融資股份有限公司，下稱奇異公司）簽訂附條件
    買賣契約，以分期付款方式向東逸公司辦理貸款，用以分別
    購買車號C2－2902號、C2－4551號自小客車。詎姚珠枝為爭
    取銷售業績及獲取不法利益，竟基於概括之犯意，明知戊○○、甲○○並無足夠資金或擔保品，仍分別與戊○○、甲○○基於共同之犯意：（一）先於八十七年二月十三日，由戊○○以新台幣（下同）三萬元之代價，委由姚珠枝代為覓妥
    具有共同犯意聯絡之某不詳姓名年籍男子，推由該男子冒用
    「丁○○」名義為戊○○之連帶保證人，並冒充「丁○○」
    本人持不詳姓名之人於不詳時、地偽造之「丁○○」
    、印章，隨同姚珠枝前往東逸公司嘉義辦事處，與東逸公司
    承辦對保人員黃素卿辦理對保手續，而於借款本票發票人（
    另有戊○○為共同發票人）欄上、買賣契約書對保欄上、連
    帶保證人欄上偽造「丁○○」之署押，並蓋用偽造之「丁○○」印章後，交予黃素卿收執，足以生損害於丁○○及東逸
    公司。（二）復於同年四月一日，由姚珠枝代甲○○覓妥具
    有共同犯意聯絡之某不詳姓名年籍女子，推由該女子冒用「
    丙○○」名義為甲○○之連帶保證人，並冒充「丙○○」本
    人持不詳姓名之人於不詳時、地偽造之「丙○○」
    印章，隨同姚珠枝前往東逸公司嘉義辦事處，與東逸公司承
    辦對保人員黃素卿辦理對保手續，而於借款本票發票人（另
    有甲○○、許陳秀鳳為共同發票人）欄上、附條件買賣契約
    書對保欄上、連帶保證人欄上偽造「丙○○」之署押，並蓋
    用偽造之「丙○○」印章後，交予黃素卿收執，足以生損害
    於丙○○及東逸公司。嗣經奇異公司、東逸公司分別就以丁○○、丙○○名義所簽發之本票向法院聲請本票裁定時，丁○○、丙○○始獲悉上情。案經丁○○之配偶己○○、及丙○○告訴，因認被告戊○○、甲○○共同涉犯刑法第二百零
    一條第一項之偽造有價證券罪、第二百十六條、第二百十條
    之行使偽造私文書罪及第二百十六條、第二百十二條之行使
    偽造特種文書罪嫌。
二、訊據被告戊○○、甲○○均矢口否認有何偽造有價證券等犯
    行，戊○○辯稱：第一次對保時，對保小姐有在場，當時支
    票是空白的，除了伊簽名外，其他不是伊簽的，第二次保證
    人在對保時伊不在場，當時伊在服役，姚珠枝說第二次伊有
    在場，為不實在，當時伊說不買了，伊沒有說以三萬元找保
    證人，而且保證人丁○○伊也不認識，當時伊說三萬元是掛
    牌費與保險費，伊在警察局時有問姚珠枝，她也說是掛牌費
    與保險費，保證人是姚珠枝替伊處理的，伊不知保證人持假
    證件冒充他人；甲○○辯稱：伊沒有簽丙○○的本票，伊簽
    名時，當時只有伊與伊母簽名，伊已找母親當保證人，不需
    要姚珠枝再找保證人，亦無須偽造丙○○的名義當保證人，
    保證人對保時伊不在場，因丙○○不是保證人，而且伊也沒
    有找他當保證人，伊與她又不認識，所以寫切結書免除丙○○的責任等語。
三、按犯罪事實應依證據認定之，無證據不得認定犯罪事實；不
    能證明被告犯罪者，應諭知無罪之判決；刑事訴訟法第154
    條第2項、第301條第1項分別定有明文。次按所謂認定犯罪
    事實之證據，係指足以認定被告確有犯罪行為之積極證據而
    言，該項證據自須適合於被告犯罪事實之認定，始得採為斷
    罪資料；又苟未能發現相當證據或證據不足以證明，自不能
    以推測或擬制之方法，以為裁判基礎；分經最高法院著有29
    年上字第3105號、及40年台上字第86號判例在案。又所謂證
    據，係指超越一切合理之可疑，足以認定被告確有犯罪行為
    之積極事證而言。苟依現存之積極事證，就起訴意旨所指被
    告犯罪之待證事實，尚非不得為其他較有利被告之推斷，本
    諸罪疑之法則，自難謂該事證已適合於被告犯罪事實之認定
    。末按認定犯罪事實須憑積極證據，卷存證據資料不足以積
    極證明犯罪事實時，被告並不負自證其為無罪之責任。且認
    定犯罪事實所憑之證據，雖不以直接證據為限，間接證據亦
    包括在內，然而無論直接證據或間接證據，其為訴訟上之證
    明，須於通常一般之人均不致有所懷疑，而得確信其為真實
    之程度者，始得據為有罪之認定，倘其證明尚未達到此一程
    度，而有合理之懷疑存在而無從使事實審法院得有罪之確信
    時，即應由法院為諭知被告無罪之判決，最高法院76年台上
    字第4986號亦著有判例足參。又共同被告不利於己之陳述，
    固得採為其他共同被告犯罪之證據，惟此項不利之陳述，須
    無瑕疵可指，而就其他方面調查，又與事實相符，始得採為
    其他共同被告犯罪事實之認定，最高法院46年台上字第419
    號著有判例參照。
四、本件公訴人認被告戊○○、甲○○涉犯本件右揭罪行，無非
    以：（一）被告戊○○部分之右開犯罪事實，業據告訴人己○○、被害人丁○○分別指訴甚詳，核與證人黃素卿、江岱
    恩分別證述之情節相符，且被告戊○○亦供稱：當時伊欲買
    車，惟資金不足，且伊母親不願當保證人，姚珠枝即向伊表
    示保證人部分她會處理，她說要幫伊找保證人，代價為三萬
    元等語在卷，此外，復有分期付款申請書、買賣契約書、存
    證信函、本票、偽造之「丁○○」
    」
    則上開冒充「丁○○」之男子應係被告戊○○委由被告姚珠
    枝代為覓妥等情甚明。（二）被告甲○○部分之右開犯罪事
    實，業據告訴人丙○○指訴甚詳，核與證人黃素卿證述之情
    節相符，並有本票、附條件買賣契約書、動產擔保交易附條
    件買賣設定登記申請書、本票裁定、切結書、偽造之「丙○○」
    分證影本二份在卷可憑，為其論據。
五、惟查：
（一）被告戊○○、甲○○迭次於警詢、偵查中、原審及本院審
      理時供稱僅參與第一次之對保手續等語，核與證人即曾任
      東逸公司申辦汽車貸款之對保人員黃素卿於偵查及原審調
      查時所證稱：於辦理二次對保手續時，第一次僅有姚珠枝
      與被告戊○○、甲○○及其母親過來對保（警卷5頁反面
      、89年度偵字第74號卷第13頁、原審卷47、48、51頁），
      及證人即介紹戊○○與姚珠枝買車之江岱恩於偵查中亦證
      稱：「（問：戊○○一共來對保幾次？答）一次，他坐車
      到火車站，我載他到另外一家汽車公司等對保人，我只有
      載他一個人去。」（偵字第74號卷第33頁反面）等各語相
      符，足見同案被告姚珠枝所供二次對保手續被告戊○○、
      甲○○均有前往乙節（偵字第74號卷第26頁反面、原審卷
      21、59頁），應屬虛妄。又據證人黃素卿於偵查中供證另
      外丁○○、丙○○是業務姚珠枝第二次帶過來對保（偵字
      第74號卷第13頁、原審卷48），同案被告姚珠枝亦不否認
      與「丁○○」、「丙○○」等人前往對保等情，核該保證
      人既與姚珠枝同往對保，顯難認「丁○○」、「丙○○」
      等人係被告戊○○、甲○○所邀集任其等購買汽車貸款之
      連帶保證人。
（二）本件實係因被告戊○○、甲○○有意購買自用小客車，委
      請當時任褔豐公司之業務員姚珠枝，以附條件買賣分期付
      款之方式，向褔豐公司購車，而姚珠枝為汽車業務代表，
      為被告戊○○、甲○○及同案被告姚珠枝及證人黃素卿所
      供明（偵字第74卷第12頁反面、13頁、88年度他字第1158
      號卷第20頁反面、74 頁反面、86頁正反面、原審卷第19
      、55頁、警卷7頁反面），姚珠枝復供承其賺取業績（原
      審卷第19、58頁）等語，惟因被告戊○○、甲○○缺少保
      證人，因此為增加姚珠枝之業績，由被告姚珠枝自行代覓
      得自稱「丁○○」、「丙○○」之男子、女子，並由該男
      子、女子提出「丁○○」、「丙○○」之
      證人黃素卿對保，並自行簽署並蓋章於附條件買賣契約書
      之連帶保證人欄及本票上，核與常情，尚無違背。
（三）至告訴人己○○、丙○○、被害人丁○○指訴，及卷附本
      票、附條件買賣契約書、分期付款申請書、動產擔保交易
      附條件買賣設定登記申請書、本票裁定、切結書、偽造之
      「丙○○」
      之「丁○○」
      洲及丙○○有被冒名保證之客觀事實，無從證明為被告戊○○、甲○○所為。證人江岱恩僅能證明有載戊○○前往
      對保，證人黃素卿亦僅能證明「丁○○」、「丙○○」之
      人有前來對保，不能證明其等係被告戊○○、甲○○邀集
      前去對保。另被告戊○○所供：當時伊欲買車，惟資金不
      足，且伊母親不願當保證人，姚珠枝即向伊表示保證人部
      分她會處理，她說要幫伊找保證人，代價為三萬元（偵字
      第74號卷第12頁反面），縱屬實在，亦僅能證明被告戊○○委請姚珠枝找保證人之事實，尚乏證據證明被告戊○○
      係要姚珠枝找人冒名當保證人，均不足以推認冒名「丁○○」、「丙○○」為保證之人，與被告戊○○、甲○○間
      有何關聯性。又被告甲○○於告訴人丙○○為臺灣臺北地
      方法院民事庭就其上開遭偽造之本票裁定准予強制執行時
      ，與被告姚珠枝共同簽訂免除丙○○本票發票人責任之切
      結書（他字第1158號卷第7頁之切結書），然其辯稱讓丙○○債務消除，因本案與她沒有關係（他字第1158號卷第
      20頁），且依該切結書所載，僅能證明事後有免除丙○○
      發票人責任之意思，雖其上記載「如逾88年9月6日未償清
      貸款取回本票免除丙○○之本票發票人責任，則甲方（即
      甲○○及姚珠枝）願共負偽造有價證券之刑事責任」云云
      ，僅在加重被告甲○○之償還責任，該本票是否被告甲○○所偽造，尚難憑為論斷之證據，不足據以證明被告甲○○應負偽造有價證券之刑責。
（四）再本件亦無任何積極證據，足資證明被告戊○○、甲○○
      知悉該自稱「丁○○」、「丙○○」之男子及女子，且係
      其二人所覓得，自難以被告戊○○、甲○○係本件之買主
      及完成此交易對被告戊○○、甲○○有利，即推測被告戊○○、甲○○知情，故在無其他佐證之情形下，自難以推
      論之詞，認定被告戊○○、甲○○知情，是公訴人以同案
      被告姚珠枝有瑕疵之指供，即認被告戊○○、甲○○有共
      同參與偽造文書及偽造有價證券嫌疑，純屬推測之詞，尚
      不足採為被告戊○○、甲○○不利認定之依據。被告戊○○、甲○○前揭所辯，尚堪採信。此外，復查無其他任何
      之積極證據，足資證明被告戊○○、甲○○確有公訴人所
      指之犯行存在，揆諸前開說明，應認不能證明被告戊○○
      、甲○○犯罪。
六、原審因而諭知被告無罪，並無不合。檢察官上訴意旨仍執前
    詞指摘原判決諭知被告無罪為不當，非有理由，應予駁回。
據上論結，應依刑事訴訟法第368條，判決如主文。
本案經檢察官邱克斌到庭執行職務。
中　　華　　民　　國　　94　　年　　4 　　月　　14　　日
                  刑事第二庭    審判長法　官　葉居正
                                      法　官　莊俊華
                                      法　官　高明發
以上正本證明與原本無異。
檢察官如不服本判決應於收受本判決後十日內向本院提出上訴書
，其未敘述上訴理由者並得於提起上訴後十日內向本院補提理由
書。
　　　　　　　　　　　　　　　　　　　書記官　陳淑貞
中　　華　　民　　國　　94　　年　　4 　　月　　15　　日
